【裁判字號】    90,上易,2086
【裁判日期】    900808
【裁判案由】    侵占
【裁判全文】
臺灣高等法院刑事判決                            九十年度上易字第二八六號
    上  訴  人
    即  自訴人  信志交通有限公司
    代  表  人  乙○○
    代  理  人  甲○○
    被      告  丙○○
右上訴人因自訴被告侵佔案件，不服臺灣臺北地方法院八十九年度自字第八四六號，
中華民國九十年五月一日第一審判決，提起上訴，本院判決如左：
    主  文
原判決撤銷。
丙○○意圖為自己不法之所有，而侵占自己持有他人之物，處拘役伍拾伍日，如易科
罰金以佰元折算壹日。
    事  實
一、丙○○於民國（下同）八十九年七月五日向自訴人信志交通有限公司承租車牌號
    碼為Ｄ八─七七六號計程車，約定每日租金新臺幣（下同）七百五十元，自訴人
    即將該車及行車執照交予被告，詎被告竟意圖為自己不法之所有，自同年八月二
    日起即拒付租金，將所承租之計程車，侵占入己，供為自己交通工具，自訴人迭
    經催索租金並請求返還該車，丙○○均置之不理，迨至同年九月八日，其開該車
    在台南發生車禍，將車送修護廠後，即揚長而去，從此逃逸無蹤。計其自八月二
    日起至九月十八日自訴人提起自訴時止，共積欠租金等費用三萬五千七百元。
二、案經自訴人信志交通有限公司向原審法院提起自訴。
    理  由
一、訊之被告固坦承於右揭時地向自訴人承租計程車、自八十九年八月二日起未繳納
    租金等情不諱，惟矢口否認有何侵占犯行，辯稱：於同年九月間在臺南高速公路
    發生車禍，故將之送廠修理，惟因無錢支付修理費，而將該車留在修理廠處，目
    前苦無工作，致無法繳納租金，其並無侵占故意等語。
二、經查：
  (一)被告於八十九年七月五日以每日租金七百五十元之代價，向自訴人承租車牌號碼
    為Ｄ八─七七六號營業用小客車（下稱系爭車輛），自訴人即將系爭車輛交予被
    告，然被告自同年八月二日起即未付租金，計至九月十八日自訴人提起自訴時止
    ，共積欠租金等費用三萬五千七百元，此有小型計程車租用合約書、存證信函暨
    掛號郵件收件回執附卷可按（見原審法院卷第四至六頁），且為自訴人及被告所
    不爭執。
  (二)被告於八十九年九月八日駕駛系爭車輛，於臺南地區與他人擦撞，而將系爭車輛
    交由位於臺南縣新營市○○路四十六號之冠昇汽車修理廠修理，此經原審法院電
    詢冠昇汽車修理廠負責人林進農確認屬實，製有公務電話紀錄在卷可稽（見原審
    卷第六十六之一頁），且為自訴人及被告所自承（見原審卷第二十、四十九至五
    十、六十三、七十頁之訊問筆錄，第七十七頁之審判筆錄）。被告於事發當時雖
    將發生車禍一事通知自訴人，但於知悉須自負責任後，即未告知交由何修車廠處
    理，且從此逃逸無蹤。車輛於何處修理？情況如何？自訴人完全不知。該車既係
    被告向自訴人所承租，則車輛之修理情況理應主動告知自訴人，並協助自訴人取
    回車輛，被告卻完全置之不理，直至庭訊時，因自訴代理人追問後始知悉汽車修
    理廠之電話，並經自訴代理人詢問修車廠，才知被告自八十九年九月八日車禍當
    日將車交予修車廠後，即未再與修車廠聯絡。
  (三)又被告自八十九年八月二日起即未付租金，自訴人屢經催索並請求返還該承租之
    車輛，被告不僅避不見面，對自訴人所發之存證信函亦置之不理，且仍繼續使用
    該承租計程車，並超出北部計程車不得在新竹以南營業之規範，將該車作為其南
    北往返之交通工具，顯有對他人之物易持有為所有之不法意圖，又直至於新營發
    生車禍後，始停止使用該車，其侵占之意圖昭彰。是被告於新營追撞他車後，以
    電話通知自訴代理人，僅為求卸責，原非有返還該車之意。被告辯稱係因無錢支
    付修理費，而將該車留在修理廠處，並無侵占故意云云，顯為畏罪飾卸之詞，不
    足採信。綜上，本件事證明確，被告侵占之犯行堪以認定。
三、核被告所為係犯刑法第三百三十五條第一項之侵占罪，應予依法論科，原審未詳
    勾稽，認被告僅係一時未能交還，非有侵占之意，而遽為無罪之判決，核有未當
    。自訴人上訴意旨指摘原判決不當，為有理由，原判決既有可議而無可維持，自
    應予撤銷改判。爰審酌被告犯罪之動機、目的、手段、素行，惡意積欠租金，車
    禍後又棄車不顧、逃逸無蹤，犯行惡劣及犯罪後態度等一切情狀，量處如主文所
  示之刑。又被告於犯罪行為後，刑法第四十一條已於九十年一月十日修正公布生
    效，依該條第一項之規定，犯最重本刑為五年以下有期徒刑以下之刑之罪，而受
    六個月以下有期徒刑或拘役之宣告，因身體、教育、職業、家庭之關係或其他正
    當理由，執行顯有困難者，得以一元以上三元以下折算一日（現已提高一百倍）
    ，易科罰金。比較新舊法，以新法有利被告，依刑法第二條第一項前段規定，應
    適用修正後刑法第四十一條第一項，諭知易科罰金折算標準。
據上論斷，應依刑事訴訟法第三百六十九條第一項前段、第三百六十四條、第三百四
十三條、第二百九十九條第一項前段，刑法第三百三十五條第一項、第二條第一項前
段、修正後第四十一條第一項，罰金罰鍰提高標準條例第一條前段、第二條，判決如
主文。
中      華      民      國    九十      年      八      月      八      日
                            臺灣高等法院刑事第十二庭
                                    審判長法  官  劉  景  星
                                          法  官  陳  博  志
                                          法  官  陳  志  洋
右正本證明與原本無異。
不得上訴。
                                          書記官  蔡  佩  珊
中      華      民      國    九十      年      八      月      九      日
附錄本案論罪科刑法條全文：
刑法第三百三十五條第一項
意圖為自己或第三人不法之所有，而侵占自己持有他人之物者，處五年以下有期徒刑
、拘役或科或併科一千元以下罰金。


司法院資訊處製作；財團法人民間司法改革基金會備份。
